臺灣臺中地方法院刑事判決　　　　　　　94年度易字第1296號
公　訴　人　臺灣臺中地方法院檢察署檢察官
被　　　告　甲　○
　　　　　　乙○○
上列被告等因違反動產擔保交易法案件，經檢察官提起公訴（九
十三年度偵字第二一四六六號），被告於準備程序中就被訴事實
為有罪之陳述，受命法官於聽取當事人之意見後，由本院合議庭
裁定以簡式審判程序判決如下：
    主  文
甲○、乙○○共同動產擔保交易之債務人，意圖不法之利益，將
標的物出質，致生損害於債權人，各處拘役伍拾玖日，如易科罰
金，均以佰元折算壹日。均緩刑貳年。
    事　實
一、乙○○於民國九十二年十二月二十五日，提供自己所有之車
    牌號碼七Ｈ－九九九二號自用小客車為動產擔保，以動產擔
    保交易法之動產抵押方式，向遠東商業銀行貸款新臺幣（下
    同）三十四萬元，而為動產擔保交易之債務人，並由其夫甲
    ○擔任該筆貸款之連帶保證人。雙方約定自九十二年十二月
    二十三日起至九十五年十二月二十二日止，自貸款撥付月之
    次月二十二日起償付上開貸款，每月一期，每期償還一萬一
    千五百零一元，共分三十六期攤還，並約定將上開自用小客
    車停放在臺中縣后里鄉○○路六四五巷二三號，在付清貸款
    前，上開自用小客車僅得依約定占有使用，不得任意遷移、
    出賣、出質、移轉、抵押或為其他處分。詎乙○○與甲○於
    取得上開貸款後，僅繳付五期本息，自九十三年六月二十三
    日起即未再依約清償其他各期本息，竟共同基於意圖不法利
    益之犯意聯絡，於九十三年間某日，在乙○○同意下，由甲
    ○將上開自小客車出質予臺中縣潭子鄉頭家村之永大當舖，
    致受讓遠東商業銀行該筆貸款債權及動產抵押權利之裕融企
    業股份有限公司追索無著而受有損害。
二、案經裕融企業股份有限公司訴由臺灣臺中地方法院檢察署檢
    察官偵查起訴。
    理  由
一、訊據被告乙○○、甲○對於上揭事實供承不諱，核與告訴代
    理人王凱軍於偵查中指述之情節相符，復有貸款暨動產抵押
    契約書、動產擔保交易動產抵押設定債權人變更登記申請書
    、動產擔保交易（動產抵押）移轉契約書、裕融企業股份有
    限公司客戶對帳－還款明細、催收記錄歷史資料查詢存證信
    函、裕融企業股份有限公司訪查記錄表各一份（均為影本）
    ，及訪視拍照記錄照片二幀在卷足資佐證，參以被告乙○○
    僅繳納五期本息，尚有三十一期本息未繳納，卻同意被告甲
    ○於九十三年間某日將上開自小客車出質予臺中縣潭子鄉頭
    家村之永大當舖，且未通知告訴人，顯見被告二人確有意圖
    不法利益之犯意聯絡及行為分擔甚明，足見被告二人自白與
    事實相符，堪以採信，本件事證明確，被告二人犯行已堪認
    定，應依法論科。
二、按動產擔保交易法第三十八條之罪，係以動產擔保交易之債
    務人為犯罪主體，並不包括其保證人在內（最高法院七十九
    年度臺非字第一二九號判決可資參照）；又按動產擔保交易
    法第三十八條規定動產擔保交易之債務人，意圖不法之利益
    ，將標的物遷移、出賣、出質、移轉、抵押或為其他處分，
    致生損害於債權人者，處三年以下有期徒刑、拘役、或科或
    併科六千元以下罰金，此項規定，係因特定關係成立之罪，
    其犯罪主體，須為動產擔保交易之債務人，然並不因此排除
    他人得依刑法第三十一條第一項規定，與該債務人成立共犯
    （最高法院八十四年度台非字第一四○號裁判可資參照）。
    是以被告乙○○為本件動產擔保交易之債務人，竟同意被告
    甲○出質上開自用小客車予永大當舖，故核渠等所為，係犯
    動產擔保交易法第三十八條之罪。被告甲○雖僅為貸款暨動
    產抵押契約之連帶保證人，非動產擔保交易法所稱之債務人
    ，然卻在被告乙○○允許之下，未告知告訴人，擅自將上開
    自用小客車出質予永大當舖，與被告乙○○顯有犯意聯絡及
    行為分擔，揆諸前揭判決說明及依刑法第三十一條第一項規
    定，被告甲○亦應負共犯之責，故被告乙○○與被告甲○間
    就前揭犯行，有犯意之聯絡及行為之分擔，皆為共同正犯。
    爰審酌被告二人未依約繳納分期本息，並將上開自小客車出
    質予他人，致告訴人追索無著受有損害，暨其素行、犯罪動
    機、目的、手段、犯罪所得，犯後坦承犯行，態度良好等一
    切情狀，各量處如主文所示之刑，並均諭知易科罰金之折算
    標準。末查，被告二人前均未曾受有期徒刑以上刑之宣告，
    有臺灣臺中地方法院檢察署刑案資料查註紀錄表、臺灣高等
    法院被告全國前案紀錄表各一份在卷足憑，其因一時失慮，
    致觸刑章，經此次偵審程序，當知所警惕，且已與告訴人達
    成協議，按月以五千元賠償告訴人所受損害，有協議書一紙
    在卷可稽，足見被告二人經此起訴審判，均已知所悔悟，信
    無再犯之虞，本院認所宣告之刑以暫不執行為適當，併諭知
    緩刑二年，以勵自新。
據上論斷，應依刑事訴訟法第二百七十三條之一第一項、第二百
九十九條第一項前段，動產擔保交易法第三十八條，刑法第十一
條前段、第二十八條、第三十一條第一項、第四十一條第一項前
段、第七十四條第一款，罰金罰鍰提高標準條例第一條前段、第
二條，判決如主文。
中　　華　　民　　國　　94　　年　　9 　　月　　19　　日
                        　　臺灣臺中地方法院刑事第十三庭
                            　　法  官  黃裕仁
上正本證明與原本無異。
如不服本判決，應於送達後十日內向本院提出上訴狀（須附繕
本），上訴於臺灣高等法院臺中分院。
                                書記官  楊慶亮
中　　華　　民　　國　　94　　年　　9 　　月　　19　　日
附錄論罪科刑法條
動產擔保交易法第三十八條
動產擔保交易之債務人，意圖不法之利益，教標的物遷移、出賣
、出質、移轉、抵押或為其他處分，致生損害於債權人者，處三
年以下有期徒刑、拘役或科或併科六千元以下之罰金。
